臺灣高等法院刑事判決　　　　　　 95年度上更(一)字第855號
上　訴　人　臺灣台北地方法院檢察署檢察官
被　　　告　甲○○
選任辯護人　林吉雄律師
上列上訴人因被告違反毒品危害防制條例案件，不服臺灣台北地
方法院九十一年度訴字第九八七號，中華民國九十二年八月十九
日第一審判決（起訴案號：臺灣台北地方法院檢察署九十一年度
偵字第三五號），提起上訴，判決後，經最高法院第一次發回更
審，本院判決如下：
    主  文
上訴駁回。
    理  由
一、公訴意旨略以：被告甲○○與丙○○（另案判處無期徒刑確
    定）於民國八十三年三月間某日起，共同基於營利販賣第一
    級毒品海洛因之概括犯意，以行動電話000000000
    號為聯絡工具，分別在臺北市○○區○○街口、臺北市○○
    街一三八號八樓之一陳泰宏承租處所，先後六次，每次一錢
    重，價格新臺幣（下同）一萬元，連續販賣第一級毒品海洛
    因予乙○○施用，前五次由甲○○交付予乙○○，最後一次
    則於同年六月十五日，由甲○○與丙○○一同在台北市○○
    街一三八號八樓之一，交付毒品海洛因予乙○○。嗣高懿彬
    於八十三年六月十六日下午一時三十分許，在臺北市○○區
    ○○街八號凱華飯店五０八室為警查獲，並供出毒品來源，
    始在台北市○○街一三八號八樓之一查獲丙○○及乙○○，
    除當場在上址房間傳真機夾層扣得丙○○所有毒品海洛因三
    包（驗餘淨重一百零七點三四公克），並扣得乙○○於前一
    日向甲○○、丙○○買受（一錢即三點七五公克）及乙○○
    先前另向不詳姓名之人購入剩餘之海洛因一包（驗餘共淨重
    八點九六公克，袋重二點三四公克），始知上情。因認被告
    共同涉有違反毒品危害防制條例第四條第一項之販賣第一級
    毒品罪嫌。
二、按認定不利於被告之事實，須依積極證據，苟積極證據不足
    為不利於被告事實之認定時，即應為有利於被告之認定，更
    不必有何有利之證據，此經最高法院著有三十年上字第八一
    六號判例可稽。又刑事訴訟法第一百五十六條第二項規定，
    被告之自白，不得作為有罪判決之唯一證據，仍應調查其他
    必要之證據，以察其是否事實相符。其立法意旨，乃在防範
    被告自白之虛擬致與真實不符，故對自白在證據上之價值加
    以限制，明定須藉補強證據以擔保其真實性。而利用非共同
    被告之共犯之自白或其他不利於己之陳述，為認定被告犯罪
    之證據，不特與利用被告自己之自白作為其犯罪之證明同有
    自白虛偽性之危險，亦不免有嫁禍於被告而為虛偽供述之危
    險。故就刑事訴訟法第一百五十六條第二項之立法意旨觀之
    ，非共同被告之共犯之自白或其他不利於己之陳述，固得作
    為認定被告犯罪之證據，但不得作為有罪判決之唯一證據，
    仍應調查其他必要之證據，以察其是否與事實相符；亦即仍
    須有補強證據以擔保該共犯自白之真實性，始得採為斷罪之
    依據，並非絕對可由法院自由判斷該共犯之自白或不利於己
    之陳述之證明力。若不為調查，而專憑此項供述據為被告犯
    罪事實之認定，即與上開規定有違。況毒品危害防制條例第
    十七條規定，犯同條例第十條第二項施用第二級毒品者，供
    出毒品來源，因而破獲者，得減輕其刑。則施用毒品之人，
    如供出毒品之來源因而破獲者，既得藉以邀求寬典減輕其刑
    ，為擔保其所為不利於對向共犯之陳述之真實性，尤應有足
    以令人確信其陳述為真實之補強證據。另上開所謂共犯，包
    括任意共犯及必要共犯（含對向犯罪之共犯）；所謂補強證
    據，則指除該自白或不利於己之陳述本身之外，其他足以證
    明自白之犯罪事實確具有相當程度真實性之證據而言，雖所
    補強者，非以事實之全部為必要，但亦須因補強證據與自白
    之相互利用，足使犯罪事實獲得確信者，始足當之，合先敘
    明。
三、本件公訴人認被告涉有前揭罪嫌，無非係以證人乙○○、高
    懿彬之證述，共犯丙○○之供述，及警方於臺北市○○街一
    三八號八樓之一查獲毒品及分裝用塑膠袋為主要論據。訊據
    被告堅詞否認有何不法犯行，辯稱：警方查獲毒品時伊不在
    場，未曾販賣毒品與乙○○，亦未與丙○○共同販賣毒品海
    洛因等語。
四、經查：
  (一)本案查獲經過，係因證人高懿彬前於八十三年六月十六日下
    午二時許，經警在台北市○○街八號凱華飯店五０八室，查
    獲其持有海洛因一包，經其主動供出毒品來源，帶同員警前
    往台北市○○街一三八號八樓之一陳泰宏租屋處，查獲丙○○、乙○○、陳泰宏三人，並當場在該址房間傳真機夾層查
    獲毒品海洛因粉末三包、塑膠袋一百個及在乙○○身上扣得
    第一級毒品海洛因二包，而當時被告並未在場，此據證人高
    懿彬、乙○○及丙○○供述甚詳（見偵字第三五號卷第六頁
    反面、第九頁反面、第一一至一二頁），並有違反社會秩序
    維護法案件現場紀錄二份附卷可憑（見偵字第三五號卷第二
    ０、二一頁）。
  (二)證人高懿彬於1.警訊中供陳：（問：向丙○○購買幾次？重
    量？價格？丙○○從何處取出海洛因賣你？）共兩次。五月
    底幾日不詳，時間約晚上二十一時許，地點在台北市○○街
    一三八號八樓之一，買一次，買一兩，價格七萬元，另一次
    是昨天六月十五日下午二十一時許，地點同在四平街一三八
    號八樓之一，買一兩價格七萬元，就是今天你們查獲三包，
    進門左轉辦公室矮櫃下傳真機內。（問：你向丙○○購買毒
    品，如何聯絡？）都用行動電話000000000跟丙○○聯絡，先以該行動電話聯絡看有沒有貨（海洛因），有的
    話再約定時間、地點、現金買賣。（問：現警方查獲之丙○○是否賣給你毒品的綽號阿輝？）經我當場指認丙○○是他
    沒有錯（見偵字第三五號卷第六頁反面、第七頁）。2.於偵
    查中仍稱：跟丙○○買的，七萬元買一兩，買過二次。五月
    底買過一次，前二天再買一次。在被查獲處買的。（問：去
    買時何人在場？）甲○○、陳泰宏、丙○○在場，但只有張
    與我交易，吳、陳在別的房間。（問：你怎知…該處販毒？
    ）甲○○介紹，我與吳十幾年前就認識，他帶我去找張買（
    見偵字第三五號卷第三０頁反面、第三一頁）。3.嗣於偵查
    時改稱：毒品係甲○○所拿給，先前之所以供稱向被告（指
    丙○○）買毒，係因怕被收押等語（見偵字第三五卷第四一
    頁反面）。4.在原審亦稱：我沒有講跟丙○○買毒品，是警
    察叫我這樣講的，警察說若我配合的話，可以減刑，其實我
    並沒有向丙○○買毒品等語（見原審卷第一八０、一八二頁
    ）。
  (三)證人乙○○於1.警訊時先供稱：（問：你持有的海洛因是向
    何人購買？）是向綽號「阿輝」的丙○○及綽號「阿柏」的
    甲○○所購買的。…綽號「阿輝」丙○○就是和我一同被警
    方查獲到場的丙○○（經當場指認），綽號「阿柏」的甲○○詳細年籍、住址我不知道。…我和丙○○是舊識，我是打
    他的行動電話000000000表示我要購買海洛因，再
    由甲○○將海洛因交給我，從八十三年三月至今共購買六次
    ，每次一錢價格一萬元，交易地點有時約在台北市○○街巷
    口，有時約在四平街一三八號八樓之一交貨，最近一次是八
    十三年六月十五日由丙○○和甲○○親自拿到北市○○街一
    三八號八樓之一把海洛因交給我，也就是被警方查獲的海洛
    因（見偵字第三五號卷第一一頁正反面）。2.翌日在檢察官
    偵查中改稱：（問：查獲的毒品是向甲○○買的？）是。（
    問：在陳泰宏辦公室查到的海洛因、塑膠袋是否你的？）不
    是，是甲○○的。（問：為何在警局沒說是吳的？）是被抓
    到後，陳泰宏說是吳的。（問：究竟東西是誰的？）丙○○
    的。（問：怎知是丙○○的？）我有看到他放。（問：為何
    說是吳的？）因他們二人是一起的，我認為是吳委託張放的
    ，因東西當天是吳帶來的，我以為是吳的。（問：為何在警
    局不說？）我有說。（問：陳泰宏當天幾點走？）查獲前一
    天晚上七、八點走，隔天中午叫人裝冷氣機，他又來。（問
    ：丙○○何時放毒品在傳真機？）昨晚十一、二點。（問：
    甲○○何時走的？）也是昨晚十一、二點，張藏時，吳在場
    。（問：究是何人藏放？）是吳跟我在辦公室藏的，張當時
    在客廳。（問：剛剛怎說是丙○○的？）丙○○要我承認是
    我跟吳買的，事實上事前我不知道毒品藏在傳真機中，是查
    獲時才知道，查獲後張要我這樣說的，剛剛說的均不實在。
    （問：有無向張買過？）沒有，我都向甲○○買的。（問：
    張是否有在販賣？）甲○○是幫丙○○送東西。（問：事實
    上是向丙○○買的？）不是，我是透過張聯絡吳。（問：何
    以不直接向張買？）他不願這樣做，他不直接跟朋友談這個
    ，他都透過吳販賣，是吳跟我說的等語（見偵字第三五號卷
    第二九頁反面、三０頁）。3.於本院九十一年度重上更(五)字
    第二四號案件審理中證稱：其因查獲當時吸用毒品，不知什
    麼事，問我是誰的，只要聽到是誰的我就說是的，根本是無
    意識，我毒品是向甲○○的朋友買的等語（見偵字第三五號
    卷第二０四頁反面）。
  (四)證人陳泰宏為警查獲時證稱：海洛因是乙○○所有，昨晚我
    看見他拿少量海洛因吸食，所以我猜想毒品是乙○○所有等
    語（見偵字第三五號卷第一五頁反面、第一六頁反面）。
  (五)另案被告丙○○於1.偵查中供稱：（問：那些毒品是何人的
    ？）甲○○到過那邊（指查獲地點），昨晚上十一、二點來
    ，幾點走我不知道。（問：他來有無帶東西來？）我不清楚
    ，他來就進辦公室，是乙○○要找他，我幫他聯絡吳，他來
    了沒多久就走了，但他走時我不在等語（見偵字第三五號卷
    第三一頁反面）；並直指扣案之毒品是乙○○的（見偵字第
    三五號卷第四五頁）。2.於偵查時再稱：（問：傳真機何人
    的？）不知，是乙○○說「阿寶」叫他放的。（問：房子何
    人租的？）陳泰宏。（問：你如何進入？）我和他各乙付鑰
    匙等語（見偵字第三五號卷第五二頁）。3.於原審證稱：被
    告是透過我介紹認識證人乙○○，因為他們都曾經住在我家
    ，我的毒品是去跟人家買的，被告及乙○○的毒品則是我買
    回來大家一起施用，沒有向他們收錢，有時候他們買回來也
    會請我一起吃，但是大部分都是由我出錢，乙○○、被告的
    毒品都去哪裡買我不清楚，八十三年三月底以後乙○○跟被
    告住在一起，查獲當天乙○○和我去談一筆土地的事，才會
    出現在陳泰宏租處，乙○○在偵查中改稱毒品是向被告買的
    可能是要幫我脫罪，因被告當時沒有被查獲，所以他就推給
    被告，我並未請被告幫我運送毒品給海洛因的買主，被告並
    未帶過海洛因去陳泰宏辦公室，那包毒品沒有人知道是誰藏
    的，我有沒有叫乙○○承認毒品是他跟被告藏的，我已經忘
    了，我記得我有跟他說毒品是你的你要自己承認。就我所知
    應該被告也沒有海洛因賣給乙○○，當時被告的經濟不是很
    好，他也沒辦法買進海洛因來賣給人家等語（見原審卷第八
    四至九０頁）。4.於本院證稱：（問：乙○○所用毒品，有
    無跟你買過？）他跟我住在一起，根本不用跟我買，我有他
    就拿去吃。（問：你有無叫甲○○拿毒品給乙○○？）沒有
    ，乙○○本來跟我住在一起，後來我們在天母租房子的時候
    ，甲○○與乙○○住在一起，我怎麼會叫甲○○拿毒品給乙○○。…（問：案發當時，甲○○做何職業？）我不清楚。
    （問：甲○○有在工作？）應該沒有。…（問：你自己在被
    查獲前，有常去陳泰宏辦公室？）有，常去。（問：有常在
    那邊碰到甲○○？）沒有，大概碰過一、二次…。（問：乙○○說過他有跟你買過毒品，你叫甲○○送？）他胡說八道
    。他從頭到尾何時跟我買過毒品。他那時候吃、住、零用錢
    都是我給的，他拿什麼跟我買毒品。（問：乙○○、甲○○
    的生活費用都是你負責？）乙○○是我負責，甲○○身上沒
    有錢的時候會跟我拿。…（問：每個月大約拿多少錢給甲○○？）他很少跟我拿，有時候沒有錢的時候跟我借一、二萬
    元，他們住的房子房租是我在付。…（問：到底有無跟甲○○一起販賣海洛因？）沒有。…（問：乙○○說他向甲○○
    買毒品，這事你知道？）我不知道。乙○○會這樣講，當初
    我們出事時，警察進來時，只抓到我們，甲○○並沒有抓到
    ，他為了要讓我交保，才會把甲○○拖進來。乙○○跟我住
    在一起，我有必要把毒品交給甲○○再交給乙○○嗎等語（
    見本院卷第五七至五九頁）。
  (六)綜上所述，依證人高懿彬上揭證述，其先稱向丙○○購買毒
    品，後才改稱其毒品係被告所給，可見證人高懿彬證述其毒
    品係被告所給乙節，顯有瑕疵，自難率信。再另案被告丙○○於其被訴違反毒品危害防制條例乙案，不否認該0000
    00000號行動電話係其所使用，對外聯絡，且其確有於
    八十三年五月底某日晚上九時許，在台北市○○街上址，以
    一兩七萬元之價格，販賣一兩海洛因予高懿彬，再於同年六
    月十五日晚上九時許，在同一地點以七萬元價格販賣海洛因
    一兩予高懿彬之犯罪事實，業經本院以九十一年度重上更(五)
    字第二四號判處無期徒刑，褫奪公權終身，並經最高法院於
    九十一年八月二十九日，以九十一年度台上字第四七八九號
    判決駁回其上訴確定在案，此有上開判決書各一份附卷可參
    （見本院卷第六三、六六、六九頁）。由此，堪認證人高懿
    彬所持有、為警查獲之第一級毒品海洛因，應係向另案被告
    丙○○所購買。又依證人乙○○上揭證詞，可見其對於向何
    人購買毒品、傳真機中查獲之毒品係何人藏放等節，供述反
    覆不一；再衡諸檢察官質問其所供何者為真時，直陳：丙○○要我承認是我跟吳買的，剛剛說的均不實在等語；並參諸
    其於本院九十一年度重上更(五)字第二四號案件審理中證稱：
    其因查獲當時吸用毒品，不知什麼事，問我是誰的，只要聽
    到是誰的我就說是的，根本是無意識，我毒品是向甲○○的
    朋友買的等語，足徵證人乙○○之證詞，前後不一，亦難採
    信。另觀證人陳泰宏並無提及在其租用處有見過被告到場藏
    匿毒品或販賣第一級毒品海洛因予乙○○；而另案被告丙○○亦證稱房子係陳泰宏所租用，鑰匙由其和陳泰宏各持有乙
    付等語，足見證人陳泰宏之租處僅丙○○方得自由出入，而
    被告既無法隨意進出上開處所，衡情應無將扣案之毒品藏匿
    於該處而造成取得之不便。復依另案被告丙○○於原審及本
    院審理時均證稱：查獲當時，被告之經濟不是很好，需不定
    期向其拿生活費用，他沒辦法買進海洛因來賣給人家等語，
    益徵被告未與丙○○共同販賣第一級毒品。
四、綜上所述，可見被告所辯，應屬可採。檢察官所舉前開證據
    ，尚不足以證明被告有販賣第一級毒品海洛因之犯行。此外
    ，復查無其他積極證據足資證明被告確有販賣毒品海洛因之
    犯行。是被告被訴之犯罪事實，要屬不能證明。揆諸前揭說
    明，原審因而為其無罪之諭知，核無不合。檢察官上訴仍執
    詞指摘原判決不當，非有理由，應予駁回。
據上論斷，應依刑事訴訟法第三百六十八條，判決如主文。
本案經檢察官柯麗鈴到庭執行職務。
中　　華　　民　　國　　96　　年　　5 　　月　　8 　　日
　　　　　　　　　刑事第十七庭  審判長法　官  趙功恆
                              　　    法　官  孫惠琳
                              　　　　法　官  陳憲裕
以上正本證明與原本無異。
如不服本判決，應於收受送達後十日內向本院提出上訴書狀，其
未敘述上訴之理由者並得於提起上訴後十日內向本院補提理由書
（均須按他造當事人之人數附繕本）。
                                      書記官  劉育妃
中　　華　　民　　國　　96　　年　　5 　　月　　10　　日
